【裁判字號】    92,上訴,1069
【裁判日期】    920710
【裁判案由】    強盜等
【裁判全文】
臺灣高等法院臺中分院刑事判決                  九十二年度上訴字第一六九號
    上  訴  人
    即  被  告  丁○○
    指定辯護人  本院公設辯護人  甲○○
右上訴人即被告因強盜等案件，不服臺灣南投地方法院九十二年度訴緝字第一０號，
中華民國九十二年四月二十五日第一審判決（起訴案號：臺灣南投地方法院檢察署九
十年度偵字第四四一九號），提起上訴，本院判決如左：
    主      文
上訴駁回。
    事      實
一、丁○○（於警訊、偵查中冒名李新安應訊，惟起訴對象同一，姓名應予更正）意
    圖為自己不法之所有，於民國九十年十二月二日下午八時許（起訴書誤載為同日
    下午八時四十五分）之夜間，攜帶客觀上可供兇器使用之螺絲起子二支、鐵剪刀
    一支、活動扳手一支，至乙○○位於南投縣草屯鎮○○里○○路一一七一號住宅
    ，持前開螺絲起子毀壞上開住宅玻璃窗戶，爬窗踰越安全設備，侵入上開住宅二
    樓房間，竊取乙○○所有行動電話手機二支、手錶二支（起訴書誤載為手錶一支
    ）及手電筒一支得手，並將該等竊得物品裝入所有工具袋內，正欲離去之際，適
    乙○○與其妻丙○○返家，在上開住宅一、二樓樓梯間發現丁○○，動手加以攔
    阻逮捕，丁○○為脫免逮捕，當場手持工具袋揮舞作勢逼使乙○○讓開，丁○○
    見乙○○不從，旋又基於傷害之犯意與乙○○發生扭打，且恫嚇稱：要死大家一
    起死等語，而對乙○○施以強暴脅迫，致乙○○受有右肩及右肘、右腰及下巴、
    左臉擦、挫傷等傷害，丁○○則趁隙奪門而出，乙○○隨後高喊「抓小偷」後，
    由附近民眾及巡邏員警在南投縣草屯鎮○○里○○路溪頭橋下合力逮捕丁○○而
    查獲上情，並扣得丁○○所有行竊所用之螺絲起子二支、鐵剪刀一支、活動扳手
    一支、手套一付及工具袋一個。
二、案經乙○○訴由南投縣警察局草屯分局報請臺灣南投地方法院檢察署檢察官偵查
    起訴。
    理      由
一、查上訴人即被告丁○○經逮捕後，於警訊及偵查中均冒李新安之名應訊，並經檢
    察官以李新安之名起訴，然由原審法院將其逮捕到案時所採指紋送請內政部警政
  署刑事警察局鑑驗比對結果，本件確係丁○○涉案而非李新安，有該局九十一年
    二月八日刑紋字第Ｚ000000000號鑑驗書一份在卷可憑。按刑事訴訟法
    第二百六十四條第二項第一款之所以規定檢察官起訴書應記載被告之姓名年籍等
    資料，係為特定刑罰權對象之用，其起訴之對象為被告其「人」，而非「姓名」
    。本件被告冒「李新安」之名應訊，致檢察官誤以「李新安」之名起訴，然其追
    訴對象始終係對本件被告本人而為，故僅須將被告姓名予以更正，合先敘明。
二、訊據被告固坦承於右揭時、地，攜帶螺絲起子二支、鐵剪刀一支、活動扳手一支
    ，至被害人乙○○上開住宅，持前開螺絲起子毀壞上開住宅玻璃窗戶，爬窗侵入
    上開住宅二樓房間，竊取被害人所有行動電話手機二支、手錶二支，嗣為附近民
    眾及巡邏員警合力逮獲等事實，然矢口否認有同時竊取被害人所有手電筒一支，
    或有何為脫免逮捕，而當場施強暴脅迫之犯行，辯稱：伊並無竊取手電筒一支，
    手電筒一支係伊所有行竊所用之物，非屬被害人所有，案發當時伊已行竊得手正
    要下樓離開，走至一、二樓間之樓梯，被害人剛好返家，被害人不讓伊走，一直
    打伊，伊只是想離開現場，沒有與被害人發生扭打，後來伊逃出現場約一、二百
    公尺處時，被人打昏在地上送醫急救云云。惟查被告如何於右揭時地，竊取被害
    人所有行動電話手機二支、手錶二支及手電筒一支得手，且於行竊後遭發覺時，
    為脫免逮捕，如何當場以前述方法對被害人施強暴脅迫，致被害人受有右肩及右
    肘、右腰及下巴、左臉擦、挫傷等傷害之事實，已據被害人分別於警訊及原審調
    查、審理時指訴綦詳，核與證人即被害人之妻丙○○於警訊時證述情節大致相符
    。且被告於警訊中亦坦承：「我在二樓行竊時發現屋主（指乙○○）回家，我就
    從二樓往一樓衝．．．與屋主發生扭打．．．就奪門而出」、「我在二樓房間內
    偷竊大哥大（指行動電話手機）二支、手錶二支、手電筒一支．．．」等語（見
    偵卷第六頁背面及第七頁正面）；復於偵查中坦承：「（問：竊得何物？）手機
    、手錶各二支、手電筒一支」、「（問：被發現之後情形如何？）我從二樓衝下
    去，被屋主（指乙○○）抱住，我為了要掙脫，免逮捕，與屋主乙○○發生扭打
    」等語不諱（見偵卷第二十七頁背面及第二十八頁正面）。而被告與被害人扭打
    ，致被害人受有右肩及右肘、右腰及下巴、左臉擦、挫傷等傷害之事實，又有曾
    漢棋綜合醫院九十年十二月三日出具之診斷證明書影本一紙附卷可按。此外，並
    有照片八張、贓物認領保管單一紙附卷，及螺絲起子二支、鐵剪刀一支、活動扳
    手一支、手套一付、工具袋一個扣案可稽。另被害人於本院審理中亦到庭陳稱本
    件查獲之手電筒一支，確係其所有且為陳舊的物品，與被告供稱其攜往現場之手
    電筒，乃新購之物品迥異，足認被告確有竊取被害人所有手電筒一支得手。又衡
    之常情，被告於行竊得手後，正欲下樓離開被害人住宅，遭被害人發現，且攔阻
    於上下樓梯之間，而動手加以逮捕，被告為脫免逮捕，於口頭威嚇被害人不成，
    轉而施強力解脫被害人以肢體所加之束縛，乃至為必要之動作，且符合被告於警
    訊及偵查中之自白，及被害人指述之情狀，雖其彼此就肢體扭打之細節動作，描
    述或有出入，仍無礙於認定被告確有施用強暴脅迫之事實。故本件被告確於行竊
    後，為脫免逮捕，當場手持工具袋作勢要求被害人讓開，繼而與被害人發生扭打
    ，且恫嚇稱：要死大家一起死等語，對被害人施以強暴脅迫，並使被害人受有前
    開傷害之犯行無訛。被告上開所辯，顯係事後卸責之詞，不足採信。本件事證明
    確，被告右揭犯行，均堪以認定，應予依法論科。
三、按被告行竊時所攜帶之螺絲起子二支、鐵剪刀一支、活動扳手一支，均質堅厚實
    、銳利，業據原審法院當庭勘驗無誤，在客觀上足對人之身體、生命構成威脅，
    均為凶器。又上開住宅所設玻璃窗戶，乃供防閑之用，自屬安全設備無訛。次按
    刑法第三百二十九條之以強盜論，即以強盜罪相當條文處罰之意，並非專以刑法
    第三百二十八條第一項之強盜論，故刑法第三百三十條所謂犯強盜罪，不僅指自
    始犯強盜罪者而言，即依刑法第三百二十九條以強盜論者，亦包括之，如此項準
    強盜有刑法第三百二十一條第一項各款情形之一，自應依刑法第三百三十條論處
    。又按強盜罪並非以傷害人為當然之方法，被告因竊取被害人財物遭發現，為脫
    免逮捕，而當場對欲加以逮捕被害人施以強暴傷害，致被害人受有傷害，除於強
    盜罪外，並觸犯傷害人身體罪名（最高法院二十年上字第一七七六號判例可資參
    照）。查被告行為後，刑法第三百三十條第一項加重強盜罪業經立法院修正通過
    ，於九十一年一月三十日經總統公布施行，於同年二月一日生效，是本案被告行
    為後法律有變更，依修正前刑法第三百三十條第一項加重強盜罪，其法定刑為五
    年以上十二年以下有期徒刑，較修正後新法之法定刑為七年以上有期徒刑為輕，
    自應依刑法第二條第一項但書規定，適用最有利於行為人之修正前規定。核被告
    於右揭夜間，攜帶螺絲起子、鐵剪刀、活動扳手等凶器，持螺絲起子毀壞上開住
    宅玻璃窗戶，爬窗踰越安全設備，侵入上開住宅二樓房間，竊取被害人所有行動
    電話手機二支、手錶二支及手電筒一支得手，因脫免逮捕，當場對被害人施以強
    暴脅迫，致被害人受有前開傷害所為，係犯刑法第三百二十九條之準強盜罪，並
    有刑法第三百二十一條第一項第一款、第二款、第三款之情形，應依修正前刑法
    第三百三十條第一項之加重強盜罪論處，及犯刑法第二百七十七條第一項之傷害
    罪。被告所犯上開二罪間，有方法目的之牽連關係，應依刑法第五十五條規定，
    從較重之加重強盜罪處斷。檢察官起訴法條雖漏引刑法第二百七十七條第一項法
    條，惟於起訴事實已論及被告與被害人扭打，致被害人受有前開傷害乙節，應認
    此部分業據起訴，本院自應併予審理。原審法院因認被告罪證明確，適用刑法第
    二條第一項但書、第三百二十九條、修正前第三百三十條第一項、刑法第二百七
    十七條第一項、第五十五條、第三十八條第一項第二款，罰金罰鍰提高標準條例
    第一條前段規定，審酌被告於夜間攜帶兇器進入他人住宅竊取財物，嚴重危害居
    家安全，且於遭被害人發覺之際，竟為脫免逮捕，而當場對被害人施以強暴脅迫
    行為，致被害人受傷，惟念其犯後尚坦承部分竊盜犯行，態度良好，及竊盜財物
    之價值非鉅，已由告訴人領回，告訴人所受損害尚非重大等一切情狀，量處有期
    徒刑五年四月，以資懲儆。又扣案之螺絲起子二支、鐵剪刀一支、活動扳手一支
    、手套一付、工具袋一個，均為被告所有供犯罪所用之物，業據被告供明在卷，
    爰依刑法第三十八條第一項第二款規定，均併予宣告沒收之。核其認事用法，均
    無違誤，量刑亦屬妥適，應予維持。被告上訴意旨否認準強盜部分之犯行，仍執
    陳詞，指摘原判決不當，並無理由，應予駁回。
四、至被告為警逮捕後，冒名李新安應訊部分，係經警查獲時臨時起意所為，與本案
    並無裁判上一罪之關係，應由檢察官另為偵查，併此敘明。
據上論斷，應依刑事訴訟法第三百六十八條，判決如主文。
本案經檢察官王寧懷到庭執行職務。
中      華      民      國      九十二  年      七      月      十      日
                                臺灣高等法院臺中分院刑事第六庭
                                      審判長法  官  李  文  雄
                                            法  官  陳  嘉  雄
                                            法  官  邱  顯  祥
右正本證明與原本無異。
如不服本判決應於收受送達後十日內向本院提出上訴書狀，其未敘述上訴之理由者並
得於提起上訴後十日內向本院補提理由書（均須按他造當事人之人數附繕本）。
                                            書記官  陳  桂  芬
中      華      民      國      九十二  年      七      月      十      日
                                                                        Ａ


司法院資訊處製作；財團法人民間司法改革基金會備份。
